【裁判字號】    92,交聲,839
【裁判日期】    921106
【裁判案由】    交管條例聲異
【裁判全文】
臺灣板橋地方法院交通事件裁定                    九十二年度交聲字第八三九號
    原處分機關  交通部公路總局臺北區監理所
    異  議  人
    即受處分人  甲○○
    代  理  人  乙○○
右列異議人即受處分人因違反道路交通管理處罰條例案件，不服原處分機關於中華民
國九十二年四月一日所為之裁決處分（裁決書案號：北監自裁字第裁四○－Ｃ000
00000號），聲明異議，本院裁定如左：
    主  文
原處分撤銷。
甲○○不罰。
    理  由
一、原處分意旨略以：異議人即受處分人甲○○所有之車牌號碼Ｑ二－三五三三號自
    用小客車，於民國（下同）九十一年十二月十八日上午七時五十分許，在臺北縣
    三重市○○路、光復路交叉路口處，因領有號牌而未懸掛（車前號牌），經臺北
    縣政府警察局交通警察隊三重分隊（下稱原舉發機關）警員當場攔停，以異議人
    違反道路交通管理處罰條例第十二條第一項第七款規定掣單舉發，嗣再移送原處
    分機關就異議人上開違規事由，裁處罰鍰新臺幣（下同）八千七百元，並依同條
    第二項之規定吊銷牌照云云。
二、本件聲明異議意旨則以：異議人所有之前揭自用小客車，係於上開舉發違規日期
    之前一日即九十一年十二月十七日晚間七、八時許，由異議代理人即異議人之夫
    乙○○駕駛，行經臺北縣中和市○○路及連城路交岔路口附近時，因車前之牌照
    板固定扣、上沿壓條、螺絲等突然斷裂鬆脫，致整組牌照板（連同其上號牌）掉
    落地面而不自知，幸經後車駕駛人告知異議代理人上情，異議代理人始於車輛後
    方約五百公尺處，尋獲該牌照板；惟因當時天色已晚，修車廠多已打烊，臨時無
    法覓得修車處所修繕，乃先將號牌拾回車內放置，待隔日即進廠維修；嗣異議代
    理人於翌日上午七時五十分許，原擬先駕駛該汽車前往公司簽到，待修車廠營業
    時間開始後，即駕車送修，未料竟於上班途中為警舉發；異議人並非故意不懸掛
    號牌，竟因此而受罰，實感冤抑；爰依法聲明異議，請求撤銷原處分等語。
三、按汽車已領有號牌而未懸掛或不依指定位置懸掛者，處汽車所有人三千六百元以
    上一萬零八百元以下罰鍰，並禁止其行駛及吊銷牌照，道路交通管理處罰條例第
    十二條第一項第七款、第二項固分別定有明定；惟此所謂「未懸掛號牌或不依指
    定位置懸掛者」，係以有依規定懸掛之可能性為前提，倘因車輛受損、車牌失竊
    或其他非出自於汽車所有人本人意願之偶發事由，致一時未能懸掛車牌，惟仍於
    排除該事由之合理之時、空範圍內行駛者，自非上開規定之處罰範疇。
四、經查，本件原處分意旨所憑以裁罰之情節，固有原舉發機關所掣發之北縣警交字
    第Ｃ00000000號舉發違反道路交通管理事件通知單一紙在卷可稽，並經
    證人即原舉發機關警員丙○○於本院訊問時到庭結證無訛，且為異議人所不否認
    ；惟查，異議人辯稱其所有之前揭自用小客車，係於舉發違規日期之前一日晚間
    七、八時許，由異議代理人駕駛途中，因車前之牌照板固定扣、上沿壓條、螺絲
    等突然斷裂鬆脫，致整組牌照板（連同其上號牌）掉落地面，經異議代理人拾回
    而暫置於車上，準備於隔日清早先行駛往公司簽到，俟修車廠開始營業後即進廠
    維修，未料竟於上班途中為警舉發等情，業據異議代理人陳述綦詳，並有車輛維
    修結帳單（含修繕項目明細表）、統一發票影本各一紙附卷可按，核與異議人所
    述情節相符；參以異議代理人係於銀行擔任主管職務，平日均駕駛上開自用小客
    車往返，衡情實無任令該車輛之號牌脫落而不予處理，自甘坐待高額罰鍰及吊銷
    牌照之處分，嚴重影響其起居作息之理；再異議人上開車輛，既係因車前牌照板
    固定扣、上沿壓條、螺絲等斷裂鬆脫，致整組牌照板（連同其上號牌）掉落，依
    其損壞程度觀之，實非一般駕駛人所得自行處理，而有待修車廠技師之專業技術
    、工具始得將其復原；且異議代理人發現車輛號牌脫落之時間，係在晚間七、八
    時許，而其為警舉發之時間，亦係在隔日清晨七時五十分許，上開二時間確非一
    般修車廠之營業時間，則異議代理人因一時無法尋得修車廠進行修繕，乃暫先於
    清早將車輛駛至公司簽到，以待修車廠開始營業後進場維修，此舉原與常情無違
    ，亦屬社會觀念上所得接受之送修合理範圍。綜上所述，異議人前揭所辯，應值
    採信；本件異議代理人既係因不可預見之偶發事故，致車輛號牌脫落無法懸掛，
    復於進廠維修之合理時間、空間範圍內駕駛該車輛，揆諸前揭說明，自非道路交
    通管理處罰條例第十二條第一項第七款所欲處罰之行為。原處分機關依「舉發當
    時」之現狀，認定異議人有未依規定懸掛號牌之違規情事，而為首揭之處分，雖
    非無據，惟異議人車輛於舉發時未能懸掛牌照之緣由，既經本院詳析如上，原處
    分即難認與法意相符；此外，復查無其他積極證據足認異議人有何原處分機關所
    認定之違規行為，爰撤銷原處分，依法為異議人不罰之諭知，以昭慎重。
據上論斷，應依道路交通案件處理辦法第二十條，裁定如主文。
中      華      民      國    九十二    年    十一    月       六       日
                                    臺灣板橋地方法院交通法庭
                                        法  官  劉景宜
右正本證明與原本無異
如不服本裁定應於送達後五日內向本院提出抗告狀
                                        書記官  劉育君
中      華      民      國    九十二    年    十一    月       十一     日


司法院資訊處製作；財團法人民間司法改革基金會備份。
